最高法院刑事判決　　　　　　九十六年度台上字第三一四二號
上　訴　人　甲○○
上列上訴人因強盜案件，不服台灣高等法院台南分院中華民國九
十六年四月十二日第二審判決（九十六年度上訴字第八九號，起
訴案號：台灣雲林地方法院檢察署九十五年度偵字第四一四七號
），提起上訴，本院判決如下：
    主  文
上訴駁回。
    理  由
按刑事訴訟法第三百七十七條規定：上訴於第三審法院，非以判
決違背法令為理由，不得為之。是提起第三審上訴，應以原判決
違背法令為理由，係屬法定要件，如果上訴理由書狀未依據卷內
訴訟資料，具體指摘原判決不適用何種法則或如何適用不當，或
所指摘原判決違法情事，顯與法律規定得為第三審上訴理由之違
法情形，不相適合時，均應認其上訴為違背法律上之程式，予以
駁回。本件原審經審理結果，認為上訴人甲○○準強盜之犯行明
確，因而維持第一審論處上訴人竊盜，因脫免逮捕，而當場施以
強暴罪刑之判決，駁回上訴人之第二審上訴，已詳敘調查、取捨
證據之結果及憑以認定犯罪事實之心證理由。並就上訴人否認犯
行之供詞及其所辯各語認非可採，予以論述。上訴人上訴意旨略
以：本案實係上訴人甫發動機車之際，被害人陳明吉拉住剛開始
行進之機車，約五、六公尺後，即鬆手，上訴人並未將其拖行長
達十五公尺之距離，此觀被害人已屆七十三歲之高齡，因本案所
受之傷卻僅如原判決事實欄所示，尚非嚴重，且手部並未受傷等
情即明。此外，本案並無任何證據足資證明上訴人有以機車拖行
被害人之犯意，乃原判決未慮及此，遽為維持第一審論處上訴人
準強盜罪刑之判決，顯有未當云云。惟查：刑法第三百二十九條
準強盜罪所稱為脫免逮捕，而當場施以「強暴」者，只須行為人
直接或間接對於人之身體施以暴力，對其逮捕形成阻力即屬相當
，不以使人不能抗拒為必要。上訴人行竊遭發現後，為脫免被害
人之逮捕，竟先將攔阻於門口之被害人推開，致被害人跌倒，繼
上訴人擬騎乘機車離去時，被害人為阻止其逃逸，自後拉住機車
時，上訴人仍強行駛離而將被害人拖行約十五公尺等情，業據被
害人於警詢中指訴明確，被害人因而身體正面有右小腿三×十平
方公分擦傷，左、右足亦均擦傷，身體背面則有右臀三０×二０
平方公分擦傷，左足跟二×五平方公分撕裂傷，亦有卷附被害人
病歷可憑；且該病歷記載被害人就醫時，曾向醫生主訴其被機車
拖行，致右臀、右小腿、右足、左足跟、左足板、右膝蓋、左膝
蓋受傷，並補充說明其係為阻止對方逃走而遭機車拖行等語。原
判決因認上訴人行竊後，為脫免逮捕，確有推倒被害人，並強將
其拖行約十五公尺之施暴行為。對被害人嗣於審理中翻異所稱其
跌倒係因不慎絆及門檻所致，且當天其因跌倒未能追及上訴人，
故未拉其機車亦未遭拖行云者，亦以之非但與上訴人所自承曾將
擋立在門口之被害人撥開及被害人於機車發動開始行進之初曾拉
住機車等語均不相一致，且被害人前後所述遭門檻絆倒之經過並
不相符，該受傷原因核亦與被害人身體正、背面均受傷之情狀互
有扞格，顯係迴護之詞，不足採信，詳述其理由。此項論斷，要
與經驗法則及論理法則無違。上訴意旨純係就屬原審採證認事職
權之適法行使及原判決已說明事項，徒憑己見，任意指摘為違法
，且仍為單純事實之爭執，要難謂為適法之第三審上訴理由。依
上揭說明，本件上訴為違背法律上之程式，應予駁回。
據上論結，應依刑事訴訟法第三百九十五條前段，判決如主文。
中　　華　　民　　國　九十六　年　　六　　月　 十四　 日
                      最高法院刑事第七庭
                          審判長法官  張　淳　淙
                                法官  劉　介　民
                                法官  張　春　福
                                法官  洪　昌　宏
                                法官  蔡　彩　貞
      本件正本證明與原本無異
                                      書  記  官
中　　華　　民　　國　九十六　年　　六　　月  二十五  日
                                                      v
